Inventaris van de zakelijke archieven uit het archieffonds van H. van Poelgeest
Nationaal Archief, Den Haag
H. van Poelgeest, Zakelijke Archieven
Poelgeest, van
1876-1954
I20522
11.30 meter; 518 inventarisnummers.
Normale geschreven, getypte en gedrukte documenten, geen bijzondere handschriften.
Nationaal Archief, Den Haag
N.V. Steenfabriek Ouderzorg
N.V. Steenfabriek Canton
N.V. Eerste Hollandsche Schoorsteen Steenfabriek v.h. De Ridder & Co.
Commanditaire Vennootschap Ouderzorg - De Ridder & Co.
Poelgeest, Hugo van
Dit bestand bevat de archieven van enkele Steenfabrieken te Leiderdorp en Oegstgeest. Hierin bevinden zich onder meer correspondenties met betrekking op de verkoop, stukken betreffende de oprichting van de N.V., notulen van vergadering van aandeelhouders, stukken betreffende het bestuur, het onroerend goed, stukken betreffende het personeel zoals loon, sociale voorzieningen en personeelsaangelegenheden in verband met de Duitse bezetting; de financiën zoals kasboeken, journalen, debiteurenboeken. Verder zijn er stukken betreffende contacten van algemene aard met verenigingen en instanties, het productieproces van baksteen, reclame (folders, foto's, advertenties).
Archiefvorming
Geschiedenis van de archiefvormer
Hugo van Poelgeest
Hugo van Poelgeest werd op 24 januari 1879 te Zutphen geboren. Zijn vader was Jonas van Poelgeest en zijn moeder Wilhelmina Jacoba Veeneman. Er waren nog twee kinderen in het gezin, een tweeling: Jacoba, de latere echtgenote van Ds J. ten Bokkel Huinink, en Jan die in Delft voor civil ingenieur studeerde en later directeur werd van de N.V.Waterleiding Maatschappij "Zuid-Beveland" te Goes. Jonas van Poelgeest (1849-1933) was tijdens de geboorte van de jongste zoon Hugo directeur van de gasfabriek te Zutphen. Enige tijd hierna werd hij aangezocht om de leiding op zich te nemen van de steenfabriek "De Vlietberg" te Wilp nabij Deventer. Op deze wijze kwam Hugo van Poelgeest reeds op jonge leeftijd in aanraking met het steenbakkersbedrijf.
Nadat hij de H.B.S. in Deventer had afgelopen ging hij direct de maatschappij in, en wel als adviseur in het stoken van steenovens. Juist in de jaren vlak voor de eeuwwisseling waren er moeilijkheden in de steenindustrie omdat bepaalde fabrikanten bij het stoken van de steenovens overgingen van turf op kolen als brandstof. Aangezien Van Poelgeest, zoals gezegd, van jongsafaan betrokken was bij de steenproduktie, zal het hem dus te gemakkelijker zijn gevallen zich in deze materie in te werken.
In het archief zijn herinneringen aan deze periode aanwezig, nl. de verslagen van zijn bevindingen, opgedaan bij het stoken van bepaalde ovens (inv.no.1). De stukken lopen over de jaren 1898-1903 en de betreffende fabrieken stonden in resp. Krimpen aan de IJssel en Leiderdorp. Er blijkt uit dat Van Poelgeest reeds in 1898 contacten had met de steenfabriek "Ouderzorg" te Leiderdorp. Deze krijgen een andere, en naar later zou blijken, zeer duurzame vorm als hij op de vergadering van aandeelhouders van 25 maart 1904 wordt benoemd tot directeur van wat inmiddels geworden was de naamloze vennootschap N.V. Steenfabriek Ouderzorg. Bij deze benoeming zal mede een rol hebben gespeeld, dat zijn vader J. van Poelgeest, president-commissaris was van de N.V. (zie inv.no.142).
De N.V. Steenfabriek Ouderzorg
De N.V. Steenfabriek Ouderzorg is opgericht bij notariële akte van 9 december 1899 door W.H. van Zanten jr., steenfabrikant te Leiderdorp, en D.K.J. Schoor, notaris te Voorschoten, die hier optrad als lasthebber van A.L. Wurfbain, bankier te Amsterdam. De plaats van vestiging van de N.V. was Burgemeester Van der Valk Boumanweg 30 te Leiderdorp
Publikatie in het Bijvoegsel tot de Nederlandsche Staatscourant van 12 januari 1900 no. 9/10 (inv.nr.139).
.
Ofschoon de N.V. in 1899 is opgericht, bestond de onderneming Ouderzorg reeds eerder. Dit blijkt o.a. uit artikel 6 van de oprichtingsakte volgens hetwelk W.H. van Zanten jr. in de vennootschap inbrengt: "de steenfabriek 'Ouderzorg' met daarbij behoorende werkplaatsen en opstallen, alle daarbij in gebruik zijnde werktuigen en gereedschappen ...." Uit het vervolg van genoemd artikel blijkt, dat het terrein zelf in 1875 door W.H. van Zanten jr. in eigendom was verkregen.
Het is niet met zekerheid vast te stellen wanneer W.H. van Zanten jr. precies met het fabriceren van stenen is begonnen. Volgens een artikel van H. van Poelgeest in het vakblad "Bouwen" (inv.no.462) is de fabriek "Ouderzorg" opgericht in 1875; men vindt in het archief ook enkele malen de aantekening dat de fabriek omstreeks 1875 is opgericht. Omdat officiële administratieve gegevens hieromtrent ontbreken, lijkt de meest verantwoorde datering voor het begin van de produktie: in of rond 1875, waarbij dient te worden opgemerkt, dat blijkens de tekst van de koopakte uit 1875 het aangekochte terrein toen nog onbebouwd was. Voordien was er dus geen fabriek op bedoeld perceel aanwezig
Deze koopakte is in het archief aanwezig (inv.nr.139).
.
De fabriek, en later de N.V., heette "Ouderzorg" omdat ze was opgericht door de zorg van de ouders van W.H. van Zanten jr.
In dezelfde aandeelhoudersvergadering waarin H. van Poelgeest voor twee jaar tot directeur werd benoemd, werd aan W.H. van Zanten jr. ontslag verleend. Aldus kwam H.van Poelgeest direct alleen te staan voor de veel omvattende taak de onderneming te leiden. Daarbij zijn niet alleen de normale werkzaamheden en zorgen van de directeur zijn deel geweest, maar hij heeft bovendien voortdurend te kampen gehad met te weinig bedrijfskapitaal en te geringe winstmarges. Toch heeft onder de leiding van Hugo van Poelgeest de steenfabriek "Ouderzorg" nooit hoeven te sluiten. De bedrijvigheid werd zelfs vergroot, doordat de N.V. Steenfabriek Ouderzorg sedert maart 1909 tevens de, schuin tegenover deze fabriek gelegen, steenfabriek Canton ging exploiteren.
Hoe moeilijk overigens de situatie in de steenindustrie in de loop der jaren werd, blijkt wel uit het verloop van zaken aan de Hollandse IJssel. In 1872 stonden tussen Rotterdam en Gouda 34 steenfabrieken aan de Hollandse IJssel, in 1907 stonden er nog 22 en in maart 1966 staat er niet één meer, althans niet een die in werking is
Mondelinge mededeling van W. van Vliet, rustend steenfabrikant te Gouderak.
.
Direct bij de benoeming van H. van Poelgeest tot directeur bleek de toestand bij de N.V. Steenfabriek Ouderzorg allerminst rooskleurig te zijn. Volgens de notulen van de buitengewone algemene vergadering van aandeelhouders, die werd gehouden op 29 juni 1906, bestonden er bij het bestuur van de N.V. ernstige plannen de bezittingen te verkopen (inv.nr.142). De vergadering machtigde het bestuur advertenties in deze zin te plaatsen en het bestuur besloot zijnerzijds de toestand over drie maanden opnieuw te bezien, en eventueel elke drie maanden weer. De verkoop is evenwel niet doorgegaan; evenmin zijn uit latere tijd stukken in het archief gevonden die in deze richting wijzen.
De voor de steenproduktie benodigde klei verkreeg de N.V. Ouderzorg door afgraving van landen in en om Leiderdorp. Daartoe was een vergunning van het Hoogheemraadschap van Rijnland nodig, waarin o.m. bepaalde voorwaarden ten aanzien van het afgraven worden gesteld. Steeds dreigde immers het gevaar dat de landen te diep werden afgegraven waardoor ze ongeschikt werden als cultuurgrond. Zoals uit het archief blijkt, had de N.V. verschillende percelen waaruit klei gegraven werd in eigendom.
H. van Poelgeest heeft reeds in de eerste jaren van zijn directeursschap een andere wending gegeven aan de produktie van de N.V. Steenfabriek Ouderzorg. Tot dan toe bestond deze grotendeels uit de in het eind van de vorige eeuw in zwang gekomen machinaal gevormde steen. De nieuwe directeur ging weer over op de aanmaak van zogenaamde handvormsteen. Hierbij wordt de steen met de hand in de vorm geperst, terwijl ook in het verdere produktieproces de bewerking geheel met de hand geschiedt. Deze arbeidswijze is, zoals valt te begrijpen, zeer arbeidsintensief en duur. Tijdens de campagne werden dan ook gehele gezinnen, zowel volwassen mannen als vrouwen, kinderen en oude mensen ingeschakeld. Soms woonden de arbeiders bovendien op het fabrieksterrein. Al deze omstandigheden bevorderden een ietwat patriarchale sfeer in het steenbakkersbedrijf, welke kon uitgroeien tot een sterke gebondenheid aan de onderneming bij welke men in dienst was.
Het arbeidsintensieve karakter van de steenrpoduktie is één van de oorzaken geweest van de vaak hoge kosten in het bedrijf en het verdwijnen van vele fabrieken in de loop der tijden. Dat dit laatste vooral in het westen van Nederland het geval is geweest, is mede te wijten aan het feit, dat aldaar de klei van landen en rivieren te weinig leem bevat voor de aanmaak van een grote steen.
De omschakeling op handvormsteen werd in de hand gewerkt door de stijgende vraag naar deze steen in verband met de toenemende zorg van de overheid voor de restauratie van de historische gebouwen. Door zijn vele leveringen voor dit doel heeft de N.V. er toe bijgedragen, dat verscheidene oude bouwwerken hun eigen karakter hebben bewaard.
Maar ook nieuwe projecten werden in handvormsteen gebouwd. Toen H. van Poelgeest enige jaren in dienst was van de N.V. wist hij de opdracht te verkrijgen tot het leveren van de stenen die nodig waren voor de bouw van het Vredespaleis (1906-1913), een opdracht waar de N.V. nu nog trots op kan zijn.
Diverse vernieuwingen heeft H. van Poelgeest in de Nederlandse steenproduktie ingevoerd. Als eerste valt te noemen een nieuw soort kleine steen, door hem "Lilliput" genoemd, welke veel opgang maakte en in het bijzonder voor binnenwerk, schouwtjes e.d. werd gebruikt. De tweede vernieuwing betreft een procédé voor de aansluiting van een stalen raam aan een spouwmuur, met gebruikmaking van een bepaalde steenvorm. Deze uitvinding heeft tot doel raam en buitenmuur stevig aan elkaar te bevestigen, terwijl er toch geen waterdoorlating plaats vindt naar de binnenzijde van de muur. Op dit procédé is in 1935 octrooi verkregen (inv.nr.390).
Ook heeft de N.V. Ouderzorg enige tijd een bepaald type dakpannen geproduceerd naar een door H. van Poelgeest ontworpen model, dat als merk een molen voerde. Afbeeldingen hiervan vindt men in het archief (inv.nr.463). Omdat de fabriek Ouderzorg niet geschikt was voor een grote produktie van dakpannen werd een overeenkomst gesloten met de N.V. Dakpannen- en Kleiwarenfabriek v.h. D. van Oordt te Alphen aan de Rijn. Sinds 1916 fabriceerde laatstgenoemde N.V. deze z.g. molenleipannen in licentie voor de N.V. Ouderzorg (inv.nr.427).
Wie bezig is met een archief als het onderhavige krijgt tevens een indruk van de toenemende bemoeiing van vele overheidsinstanties en particuliere organisaties met het bedrijfsleven. Vooral na de eerste wereldoorlog ziet men het aantal voorschriften en regelingen snel toenemen. Dat deze ontwikkeling de ietwat patriarchale sfeer in het steenbakkersbedrijf wel eens geweld aandeed, ligt voor de hand. Zo heeft H. van Poelgeest zich krachtig verzet tegen de zgn. B.S.B. regeling: Regeling tot Behartiging der Samenwerking in het Bouwbedrijf (inv.nrs 302 en 340). Het betrof hier een op 23 april 1937 gesloten overeenkomst tussen: de Ned. Aannemers Bond en Patroonsbond van de Bouwbedrijven in Nederland (de N.A.P.B.) te Amsterdam, de Ned. R.K. Bond van Bouwpatroons te Amsterdam, de Ned. Chr. Aannemers- en Bouwvakpatroonsbond te Utrecht, de Ned. Bond van Bouwondernemers te Den Haag, de Vereniging van Handelaren in Bouwmaterialen in Nederland te Amsterdam en de Ned. Houtbond te Amsterdam.
Uit bovenstaande opsomming blijkt genoegzaam, dat het hier ging om een samenwerking tussen afnemers van de produkten van de fabrikanten. Handelaren en aannemers trachtten op deze wijze orde op zaken in hun bedrijfsgroepen te stellen. Steenfabrikanten die aan niet-aangesloten handelaren of aannemers leverden, werden op een zwarte lijst geplaatst en hiervan pas weer afgevoerd na het betalen van een boete. Een soort publiekrechtelijke bedrijfsorganisatie avant la lettre.
Na de dood van H. van Poelgeest in 1954 heeft de N.V. niet lang meer in de oude vorm bestaan. Zoals gezegd had de N.V. geregeld met het euvel van te weinig bedrijfskapitaal te kampen. Dit verergerde toen na de tweede wereldoorlog de in 1944 opgerichte commanditaire vennootschap Ouderzorg-De Ridder & Co. (zie beneden) door een drastische besnoeiing van het regeringskrediet in ernstige liquiditeitsmoeilijkheden kwam
Ontleend aan een door mevrouw V.R. van Poelgeest-Spatkowa opgestelde toelichting op het archief. Ook elders in deze inleiding is van de toelichting dankbaar gebruik gemaakt.
. Dit had natuurlijk zijn weerslag op de commanditaire vennoot, de "N.V. Steenfabriek Ouderzorg". De oplossing is gevonden door samen met de N.V. Eerste Hollandsche Schoorsteen Steenfabriek v.h. De Ridder & Co. in 1955 de N.V. Steen- en Kleiwarenfabrieken "Ouderzorg-De Ridder" op te richten. De N.V. Steenfabriek Ouderzorg zette het eigen bestaan als beleggingsmaatschappij voort, terwijl het kantoor in 1957 verplaatst werd naar Amsterdam, Paulus Potterstraat 5. Op 11 september 1957 werd de inschrijving van de N.V. Steenfabriek Ouderzorg in het Handelsregister van de Kamer van Koophandel en Fabrieken voor Rijnland doorgehaald en kwam aan de exploitatie van steenfabrieken door de N.V. definitief een einde. De steenfabriek Ouderzorg is gesloten c. 1960.
Van fabriek en terreinen is heden ten dage weinig meer terug te vinden. Het fabriekscomplex Ouderzorg is op de directeurswoning en een loods na, geheel met de grond gelijk gemaakt en ten offer gevallen aan woningbouw en wegaanleg. Hetgeen er nu, maart 1966, nog staat, zal voor de volgende jaarswisseling moeten verdwijnen
Mondelinge mededeling van mevrouw C. Weris.
.
De N.V. Steenfabriek Canton
De N.V. Steenfabriek Canton is opgericht bij notariële akte van 17 september 1903 door Hendrik Pieter Hubertus Viervant Tukker, ambtenaar bij de Staatsspoorwegen en wonende te Utrecht, en Philips Ernst Viervant Tukker, particulier, wonende te Zoeterwoude
Publikatie in het Bijvoegsel tot de Nederlandsche Staatscourant van 27 en 28 september 1903 no. 226/587 (inv.nr.465).
. Bij de oprichting worden tot directeur benoemd Ph.E. Viervant Tukker en Konrad Wesseling, fabrikant te Leiderdorp (art.8 van de oprichtingsakte). De steenfabriek Canton was gebouwd schuin tegenover de steenfabriek Ouderzorg aan de overzijde van de Oude Rijn.
De naam "Canton" stamde van de in theekringen bekende familie Thueré: Van Zanten jr. was gehuwd met een meisje Viervant Tukker, zijn neef Philip Ernst Viervant Tukker, die later de leiding van "Canton" zou krijgen, had een Thueré als moeder.
Ook hier werd reeds voor de oprichting van de N.V. een steenfabriek geëxploiteerd. Volgens art.5 van de oprichtingsakte behoorde tot de door H.P .H. Viervant Tukker ingebrachte baten een perceel grond met gebouwen; van dit perceel grond was H.P.H. Viervant Tukker in 1895 eigenaar geworden. Volgens de reeds in verband met de oprichting van de steenfabriek Ouderzorg genoemde publikatie van H. van Poelgeest in het vakblad "Bouwen" is de steenfabriek Canton opgericht in 1902 (inv.nr.462).
De produktie van de fabriek Canton was anders gericht dan die van de steenfabriek Ouderzorg. Op Canton werden produkten van Ouderzorg verglaasd; daarnaast werden er sierprodukten en bouwaardewerk vervaardigd, zoals vazen, terra cotta, beelden, gevelversieringen, verglaasde tegels en plavuizen. Dat de directie deze kant van het bedrijf hoog opvatte blijkt o.m. uit het feit, dat verschillende kunstenaars, waaronder L. Zijl en mej. Henriëtte Vaillant, tijdelijk voor hun boetseerwerkzaamheden in de fabriek Canton gastvrijheid genoten. Zij konden daarbij naar believen de ervaring benutten die het fabriekspersoneel in verloop van tijd had opgedaan in de diverse glazuurtechnieken (inv.nr.462). In het archief zijn foto's aanwezig van aldus ontstane produkten (idem a.v.). De N.V. Steenfabriek Canton heeft niet lang bestaan. Reeds in 1909 werd zij door de N.V. Steenfabriek Ouderzorg overgenomen. Vreemd genoeg is in het archief van deze overname slechts een terloopse aantekening gevonden in een copie-brief van 3 maart 1909 aan het Bestuur van de Rijksverzekeringbank te Amsterdam. Sinds 1 maart 1909 is de administratie van de exploitatie van de fabriek niet meer gescheiden van die van de fabriek Ouderzorg (zie hiervoor nader in het laatste gedeelte van de inleiding).
Het bedrijf is stopgezet c. 1963. Heden ten dage is er van het fabriekscomplex Canton meer over dan van de fabriek Ouderzorg. Is de laatste geheel verdwenen, de fabriek Canton staat er nog. Het gebouw doet thans dienst bij studentenfeesten. Het complex is eigendom van de ernaast gevestigde N.V. Koninklijke Grofsmederij, die het eerlang zal benutten voor uitbreiding van haar onderneming
Mondelinge mededeling van mevrouw C. Weris.
.
De N.V. Eerste Hollandsche Schoorsteen Steenfabriek v.h. De Ridder & Co.
De N.V. Eerste Hollandsche Schoorsteen Steenfabriek v.h. De Ridder & Co. is opgericht bij notariële akte van 23 maart 1921 door H. van Poelgeest en B.L. de Ridder, ingenieur te Wassenaar. De plaats van vestiging was Oegstgeest
Publikatie in het Bijvoegsel tot de Nederlandsche Staatscourant van 19 mei 1921/1348 (inv.nr.468).
. Blijkens de inschrijving van de N.V. in het Handelsregister van de Kamer van Koophandel en Fabrieken voor Rijnland van 16 juni 1921 waren de beide oprichters tevens directeur van het bedrijf. Uit volgende inschrijvingen blijkt, dat H. van Poelgeest sinds 1923 als commissaris en sinds 1933 als gedelegeerd commissaris optrad.
Volgens een mededeling in een reclameboekje van de N.V. dateerde de Fa. De Ridder uit 1898 (inv.nr.494). Zakelijke contacten tussen de N.V. Steenfabriek Ouderzorg en de Fa. De Ridder bestonden, blijkens de copiebrievenboeken, in elk geval reeds in 1909. Het plan om gezamenlijk een N.V. op te richten dateert van c. 1915 (inv.nr. 468).
Het doel van de N.V. was volgens de slotbepaling van de oprichtingsakte hetzelfde als van de voorheen door B.L. de Ridder onder de Fa. De Ridder & Co. gedreven onderneming. Volgens artikel 2 bestond dit uit de exploitatie van een steenfabriek, het ontwerpen en bouwen van schoorstenen, de deelneming in andere ondernemingen met gelijk of aanverwant doel en alles wat daarmede in den ruimsten zin verband houdt.
B.L. de Ridder overleed in 1933. Voordien was C. Sweris reeds in de directie opgenomen. Weekrapporten door deze opgemaakt en toegestuurd aan H. van Poelgeest zijn in het archief aanwezig (inv.nr. 474).
De verbinding tussen H. van Poelgeest en de beide N.V.'s nl. de N.V. Steenfabriek Ouderzorg en de N.V. Eerste Hollandsche Schoorsteen Steenfabriek v.h. De Ridder & Co., zou voor eerstgenoemde N.V. belangrijke gevolgen hebben.
Zoals opgemerkt, was de N.V. Eerste Hollandsche Schoorsteen Steenfabriek gevestigd in Oegstgeest. Toen de oorlog uitbrak bleek de fabriek in het schootsveld te liggen van het vliegveld Valkenburg. Daarom moest aanvankelijk de schoorsteen worden afgebroken, spoedig echter de gehele fabriek. Van Poelgeest verklaarde zich daarop bereid gastvrijheid te verlenen aan de N.V. tot de herbouw van de fabriek op de terreinen van "Ouderzorg". Om aan de nieuwe omstandigheden ten gevolge van de verplaatsing van het bedrijf een passende ondernemingsvorm te geven, werd opgericht de commanditaire vennootschap Ouderzorg-De Ridder & Co. (zie beneden). De gang van zaken heeft kennelijk later tot spanningen geleid. Van Poelgeest heeft zich hierover eens aldus uitgelaten: "De Ridder is het koekoeksei geworden in het solide nest van Ouderzorg"
Ontleend aan een door mevrouw V.R. van Poelgeest-Spatkowa opgestelde toelichting op het archief. Ook elders in deze inleiding is van de toelichting dankbaar gebruik gemaakt.
.
Inmiddels bleef de N.V. Eerste Hollandsche Schoorsteen Steenfabriek bestaan. Door reeds geschetste betalingsmoeilijkheden bleek het nodig c. 1954 opnieuw tot een andere ondernemingsvorm te geraken. De commanditaire vennootschap Ouderzorg-De Ridder & Co. werd in 1955 opgeheven - H. van Poelgeest was het jaar daarvoor plotseling overleden - en de beide N.V.'s richtten gezamenlijk een nieuwe N.V. op door de statuten van de N.V. Eerste Hollandsche Schoorsteenfabriek v.h. De Ridder & Co. te wijzigen en de naam te veranderen in N.V. Steen- en Kleiwarenfabrieken "Ouderzorg-De Ridder". Deze N.V. staat nog in het Handelsregister ingeschreven en is gevestigd te Leiderdorp aan de Van der Valk Boumanweg 30. Zij heeft tot doel het bouwen van schoorstenen.
De Commanditaire Vennootschap Ouderzorg-De Ridder & Co.
Het aanvangstijdstip van de c.v. is 1 januari 1944 en de oprichting is het gevolg geweest van de afbraak van de fabriek van de N.V. Eerste Hollandsche Schoorsteen Steenfabriek te Oegstgeest. Beherende vennoten waren H. van Poelgeest en C. Sweris, commanditaire vennoten waren resp. de N.V. Steenfabriek Ouderzorg en de N.V. Eerste Hollandsche Schoorsteen Steenfabriek v.h. De Ridder & Co. Door deze c.v. zijn in de jaren na de oorlog beide N.V.'s in liquiditeitsmoeilijkheden geraakt. Om deze reden werd de c.v. ontbonden bij notariële akte van 24 maart 1955 waarbij alle rechten en verplichtingen per 1 oktober 1954 werd overgedragen aan de N.V. Eerste Hollandsche Schoorsteen Steenfabriek v.h. De Ridder & Co.
Geschiedenis van het archiefbeheer
Deze stukken zijn in 1964 door mevrouw V.R. van Poelgeest-Spatkowa aan het Algemeen Rijksarchief in bewaring gegeven. Bij haar overlijden (27 dec. 1976) zijn de archivalia in eigendom aan het Rijk overgegaan.
De verwerving van het archief
Het archief is door schenking verworven.
Inhoud en structuur van het archief
2.18
Aanwijzingen voor de gebruiker
Openbaarheidsbeperkingen
Volledig openbaar.
Materiële beperkingen
Aanvraaginstructie
Openbare archiefstukken kunnen online worden aangevraagd en gereserveerd. U kunt dit ook via de terminals in de studiezaal van het Nationaal Archief doen. Om te kunnen reserveren dient u de volgende stappen te volgen:
U maakt een profiel aan op www.gahetna.nl, en logt vervolgens in
Via de archiefinventaris (alleen de beschrijvingen met rode nummers) selecteert u het gewenste archiefstuk door op de knop 'Reserveren' te klikken
In het volgende scherm geeft u aan op welke dag u het archiefstuk wilt inzien
Indien u zich bevindt in de studiezaal en een tafelnummer heeft ontvangen kunt u dit nummer vermelden. Als u geen tafelnummer heeft kunt u tafelnummer 777 laten staan
Vervolgens bevestigt u uw reservering door deze te versturen.
Verwant materiaal
Beschikbaarheid van kopieën
Verwante archieven
2.19.009 - H. van Poelgeest [levensjaren 1879-1954]: Dierenbeschermingsarchieven, (1867) 1918-1954 (1963)
2.21.131 - Inventaris van de persoonlijke papieren afkomstig van Hugo van Poelgeest (1879-1954)
Beschrijving van de series en archiefbestanddelen
- H. van Poelgeest als adviseur voor het stoken van steenovens., A
  - Werkverslagen betreffende door H. van Poelgeest gestookte ovens te Leiderdorp en Krimpen aan de IJssel., 1898-1903; 1; 1 omslag
- De N.V. Steenfabriek Ouderzorg., B
  - Correspondentie algemeen., I
    - Copieën van uitgaande brieven., 1
      Het merendeel van de correspondentie heeft betrekking op de verkoop
      - "Copieboeken" bevattende copieën van verzonden brieven, met in elk deel een klapper op namen van afnemers., 1900-1906; 2-5; 4 delen
        De brieven zijn ondertekend door de directeur W.H. van Zanten jr. die op 25 maart 1904 op eigen verzoek door de algemene vergadering van aandeelhouders is ontslagen
        - 1900 febr. 7-1901 nov. 19, 2
        - 1901 nov. 19-1902 dec. 11, 3
        - 1902 dec. 15-1904 jan. 25, 4
        - 1904 jan. 26-1906 juni 20, 5
      - "Copieboeken" bevattende copieën van verzonden brieven, met in elk deel een klapper op namen van afnemers., 1904-1949; 6-71; 66 delen
        De brieven zijn ondertekend door de directeur H. van Poelgeest
        - 1904 maart 23-1905 okt. 5, 6
        - 1905 okt. 5-1907 april 3, 7